【裁判字號】    97,審交易,21
【裁判日期】    970425
【裁判案由】    過失致死
【裁判全文】
臺灣高雄地方法院刑事判決            97年度審交易字第21號
公  訴  人  臺灣高雄地方法院檢察署檢察官
被      告  乙○○
上列被告因過失致死等案件，經檢察官提起公訴（97年度調偵字
第116 號），被告於本院準備程序為有罪之陳述，經合議庭裁定
由受命法官依簡式審判程序獨任審理，判決如下：
    主  文
乙○○服用酒類，不能安全駕駛動力交通工具而駕駛，處有期徒
刑月；又因過失致人於死，處有期徒刑壹年。應執行有期徒刑
壹年貳月。緩刑貳年。
    事  實  及  理  由
一、乙○○未考領合格駕駛執照，並明知且本應注意飲用酒類後
    其吐氣所含酒精濃度超過每公升0.25毫克，即不得駕車，竟
    於民國96年11月17日17時55分許，因飲用酒類後，已不能安
    全駕駛動力交通工具，猶無駕駛執照且酒醉騎駛車牌號碼GS
    F-315 號重型機車，沿高雄縣鳳山市○○路○○道（慢車道
    速限）由東往西方向行駛欲返回住處，且於行經該路段大智
    陸橋之際，理當注意汽車（含機器腳踏車）行駛時，駕駛人
    應注意車前狀況，隨時採取必要之安全措施，且在設有快慢
    車道分隔線之慢車道，行車速度不得超過時速40公里，而依
    當時天氣晴、夜間有照明、柏油路面乾燥且無缺陷、道路無
    障礙物、視距良好，並無不能注意之情事，詎乙○○竟因酒
    後注意力、反應力減弱，致疏未注意及此，乃自後追撞陳林
    阿招所騎乘、沿同一路段同向行駛在前之腳踏車，陳林阿招
    因而人車倒地，受有右側硬腦膜下出血、心肺衰竭併腦幹失
    能之傷害，經送醫救治無效，延至96年11月19日2 時10分許
    傷重不治死亡。乙○○於肇事後留在事故現場，主動向據報
    前往現場處理之員警供承肇事犯罪，自首並接受裁判，進經
    承辦員警測得其呼氣酒精濃度高達每公升0.77毫克，乃悉全
    情。案經陳林阿招之子甲○○訴由高雄縣政府警察局鳳山分
    局報請臺灣高雄地方法院檢察署檢察官偵查起訴。
二、上開犯罪事實，有下列證據可資為證：
  1.被告乙○○之自白。
  2.道路交通事故現場圖暨調查報告表(一)、(二)。
  3.事故現場及車損照片。
  4.長庚紀念醫院診斷證明書。
  5.臺灣高雄地方法院檢察署相驗筆錄、相驗屍體證明書、驗斷
    書、相驗照片。
  6.酒精濃度呼氣測試報告暨刑法第185 條之3 案件測試觀察紀
    錄報告書（受測者為被告）。
三、論罪：
(一)被告行為後，刑法第185 條之3 規定業於97年1 月2 日修正
    公布，並自同年月4 日施行，玆經新舊法比較結果，新法提
    高本罪罰金刑之刑度，且得與徒刑、拘役併罰之，並未較有
    利於被告，是以本案犯行應依被告行為時之舊法處斷，從而
    核被告酒後騎車所為，乃係犯修正前刑法第185 條之3 之不
    能安全駕駛動力交通工具罪。
(二)另被告關於騎乘機車過失致人於死之所為，乃係犯刑法第
    276 條第1 項之過失致死罪。被告在未考領合格駕駛執照，
    且呼氣酒精濃度達每公升0.77毫克情況下，仍騎乘機車致陳
    林阿招死亡，顯係無駕駛執照且酒醉駕車致人死亡，自應依
    道路交通管理處罰條例第86條第1 項之規定加重其刑（雖有
    2 加重事由，亦僅加重1 次，不生遞予加重之問題）。又被
    告於肇事後留在現場，主動向據報前往現場處理之員警供承
    肇事犯罪一節，由前開刑法第185 條之3 案件測試觀察紀錄
    報告書等件係在事故現場作成可資佐據，是以被告對於未經
    發覺之犯罪自首而接受裁判，應依刑法第62條前段之規定，
    減輕其刑，且先加後減。
(三)被告所犯上開2 罪間，犯意各別，行為互異，自應予分論併
    罰。
四、本院審酌被告在飲酒後、呼氣所含酒精成分達每公升0.77毫
    克之情狀下，貿然騎乘機車上路，已對一般用路大眾造成高
    度危險，而顯然忽視他人生命、財產之安全，且確已造成本
    件之重大車禍事故；及其酒駕疏未注意車前狀況等過失，因
    而造成陳林阿招死亡此一無可回復之重大損害，俱誠屬不該
    。惟念被告坦承犯行，並已賠付被害人家屬而達成和解，有
    本院97年度審交附民字第6 號和解筆錄可按，犯後態度尚稱
    良好等一切情狀，爰分別量處如主文所示之刑，並為被告定
    其應執行之刑。末被告前未曾因故意犯罪受有期徒刑以上刑
    之宣告，有臺灣高等法院被告前案紀錄表1 份在卷足憑，其
    因一時失慮（騎車不慎），偶罹刑典，且其犯後坦承犯行，
    並已賠付被害人家屬而達成和解，態度尚稱良好，經此罪刑
    之宣告後，當知所警惕，信無再犯之虞，本院認前開所宣告
    之刑，以暫不執行為適當，爰依刑法第74條第1 項第1 款之
    規定，予以宣告緩刑2 年，以啟自新。
據上論結，應依刑事訴訟法第273 條之1 第1 項、第299 條第1
項前段、第310 條之2 、第454 條第1 項，修正前刑法第185 條
之3 ，刑法第2 條第1 項前段、第276 條第1 項、第62條前段、
第51條第5 款、第74條第1 項第1 款，道路交通管理處罰條例第
86 條 第1 項，刑法施行法第1 條之1 ，判決如主文。
本案經檢察官劉穎芳到庭執行職務。
中    華    民    國    97    年    4     月    25    日
                  交通法庭  法  官  莊珮吟
以上正本證明與原本無異。
如不服本判決應於收受本判決後10日內向本院提出上訴書狀，並
應敘述具體理由，如未敘述上訴理由者，應於上訴期間屆滿後20
日內補提理由書狀於本院（均須按他造當事人之人數附繕本）「
切勿逕送上級法院」。
中    華    民    國    97    年    4     月    25    日
                            書記官  黃園芳
◎附錄本案所犯法條：
《修正前刑法第185 條之3 》
服用毒品、麻醉藥品、酒類或其他相類之物，不能安全駕駛動力
交通工具而駕駛者，處1 年以下有期徒刑、拘役或3 萬元以下罰
金。
《第276 條第1 項》
因過失致人於死者，處2 年以下有期徒刑、拘役或2000元以下罰
金。
從事業務之人，因業務上之過失犯前項之罪者，處5 年以下有期
徒刑或拘役，得併科3000元以下罰金。
《刑法施行法第1 條之1 》
中華民國94年1 月7 日刑法修正施行後，刑法分則編所定罰金之
貨幣單位為新臺幣。
94年1 月7 日刑法修正時，刑法分則編未修正之條文定有罰金者
，自94年1 月7 日刑法修正施行後，就其所定數額提高為30倍。
但72年6 月26日至94年1 月7 日新增或修正之條文，就其所定數
額提高為3 倍。


司法院資訊處製作；財團法人民間司法改革基金會備份。
